臺灣新竹地方法院刑事判決
111年度金訴字第104號
公  訴  人  臺灣新竹地方檢察署檢察官
被      告  蔡辰依



選任辯護人  楊一帆律師
上列被告因違反洗錢防制法等案件，經檢察官提起公訴（110年
度偵字第13468號）及移送併辦（110年度偵字第14645、14955號
、111年度偵字第2932號），被告於本院準備程序進行中，就被
訴事實為有罪之陳述，經本院合議庭裁定由受命法官獨任進行簡
式審判程序，判決如下：
    主    文
蔡辰依幫助犯洗錢防制法第十四條第一項之一般洗錢罪，處有期
徒刑肆月，併科罰金新臺幣參萬元，罰金如易服勞役，以新臺幣
壹仟元折算壹日。
未扣案之犯罪所得新臺幣參仟元沒收，於全部或一部不能沒收或
不宜執行沒收時，追徵其價額。
　　犯罪事實
一、蔡辰依於民國103年6月26日前往國泰世華商業銀行竹城分行
    申辦帳號000000000000號帳戶（下稱本案帳戶），受承辦行
    員口頭提醒不得將帳戶交詐騙集團使用，否則將涉嫌幫助詐
    欺及洗錢罪，得處5年以下有期徒刑，並簽署載有該等文字
    之存戶新開戶查檢表書面文件。蔡辰依顯可預見非有正當理
    由，提供自己金融機構帳戶供他人使用或匯入來源不明款項
    ，其目的多在藉此取得詐欺犯罪所得，並製造該款項在金融
    機構流動紀錄軌跡之斷點，達到掩飾及隱匿詐欺犯罪所得本
    質、去向之目的，竟仍基於幫助他人詐欺取財及違反洗錢防
    制法之不確定故意，於民國110年6月11日0時許，在新竹市SO
    GO123社區大廳，將本案帳戶之存摺、提款卡及密碼、網路
    銀行帳號及密碼當面交付與身分不詳、通訊軟體LINE暱稱「
    李慈中」之詐欺集團成員使用。嗣該詐騙集團成員取得本案
    帳戶提領物件後，即基於意圖為自己不法所有之詐欺取財及
    一般洗錢犯意聯絡，於附表各編號所示時間，向附表各編號
    所示之人施以附表各編號所示之詐術，致其等陷於錯誤，於
    附表各編號所示匯款時間匯款或轉帳各該金額至本案帳戶，
    並旋遭身分不詳之詐欺集團成員提領或轉匯出去。
二、案經附表各編號所示告訴人訴由卷附警察機關報告臺灣新竹
    地方檢察署檢察官偵查後起訴及移送併辦。
　　理    由
一、上開犯罪事實，業據被告蔡辰依於本院準備及簡式審判程序
    時坦承不諱（見金訴卷第115至125頁），核與證人即告訴人
    哖佳君、殷志豪、陳蔡麗萍、翁雲燕、吳岱芬、符韶雲、黃
    銘洲於警詢時之證述大致相符（見偵13468卷第65至69、24
    至28、5至9頁、偵2932卷第4至5頁、偵14955卷第6至8頁、
    偵14645卷第19至26頁），並有告訴人哖佳君、殷志豪、陳
    蔡麗萍、吳岱芬、符韶雲提出之通訊軟體對話紀錄、匯款或
    轉帳交易憑證、警政受理報案資料、告訴人翁雲燕提出之匯
    款申請書、國泰世華商業銀行存匯作業管理部110年9月24日
    、111年1月19日、110年11月22日國世存匯作業字第1100154
    604、1110010508、1100189248號函檢附本案帳戶之開戶基
    本資料（含身分證件、個人照片）、交易明細及國泰世華商
    業銀行存匯作業管理部111年3月1日國世存匯作業字第11100
    24497號函檢附存款開戶申請書、存戶新開戶查檢表、開戶
    基本資料等件在卷可稽（見金訴卷第31至44頁），足認被告
    之任意性自白與事實相符，本案事證明確，被告上開犯行，
    堪以認定，應依法論科。
二、論罪科刑：
　㈠核被告所為，係犯刑法第30條第1項前段、第339條第1項之幫
    助詐欺取財罪及刑法第30條第1項前段、違反洗錢防制法第2
    條第2款而犯同法第14條第1項之幫助一般洗錢罪。　
　㈡被告以提供本案帳戶之單一幫助行為，使詐欺集團成員得對
    告訴人哖佳君、殷志豪、陳蔡麗萍、翁雲燕、吳岱芬、符韶
    雲、黃銘洲施用詐術，並指示其等匯款至本案帳戶，以遂行
    詐欺取財之犯行，並再將贓款予以層轉處分，達到掩飾、隱
    匿犯罪所得本質、去向之目的，係一行為觸犯幫助詐欺取財
    罪及幫助一般洗錢罪，為想像競合犯，應依刑法第55條前段
    規定，從一重論以幫助一般洗錢罪處斷。
　㈢被告幫助他人犯前開之罪，爰依刑法第30條第2項規定，減輕
    其刑。
　㈣按犯前2條之罪，在偵查或審判中自白者，減輕其刑。洗錢防
    制法第16條第2項定有明文。查被告於審判中自白犯罪，爰
    依洗錢防制法第16條第2項規定，減輕其刑，並遞減之。
  ㈤爰以行為人之責任為基礎，審酌被告正值青年，不思以正途
    獲取金錢利益，前經開戶銀行明確提醒不得將帳戶交付他人
    使用，否則將涉有幫助詐欺或洗錢罪嫌，仍率爾提供本案帳
    戶給詐欺集團成員不法使用，使詐欺集團能充作向他人詐欺
    取財之工具，掩飾、隱匿其犯罪所得之本質、去向，非但助
    長社會詐欺財產犯罪之歪風，致無辜民眾受騙而受有財產上
    損害，造成執法機關不易查緝犯罪行為人之真實身分，更增
    加被害人求償上之困難，亦擾亂金融交易往來秩序。而上開
    告訴人共匯款或轉帳306萬元（計算式：5萬元+3萬元+5萬元
    +80萬元+140萬元+44萬元+3萬元+3萬元+3萬元+20萬元）至
    本案帳戶，足認被告犯罪所生損害非輕，所為殊值非難。惟
    念及被告於本院審理時坦承犯行，並提出新臺幣（下同）1
    萬元之賠償意願，犯後態度尚可，兼衡被告於本院審理時自
    陳高中畢業之智識程度，殯葬業，平均月入2萬餘元，已婚
    ，無小孩，需扶養母親之家庭經濟狀況等一切情狀，量處如
    主文所示之刑，並就罰金部分諭知易服勞役之折算標準。
　㈥辯護人主張被告係遭詐欺集團成員利用，依本院近2個月內相
    同基礎事實之幫助洗錢案件多處拘役或有期徒刑2月，其中
    不乏累犯者，請審酌被告犯罪情節未較所提本院判決為重，
    給予有期徒刑2月以下之刑度以勵自新等語（見金訴卷第127
    頁）。查被告於警詢時、偵查中及本院審理之初通緝到案均
    矢口否認犯行，此已與辯護人所提本院111年度金簡字第9號
    判決、111年度竹北金簡字第1號判決之各該被告於偵查中已
    自白犯罪情形不同（見金訴卷第131至142頁），自難比附援
    引，且被告迄今未能與任一告訴人成立和解或調解，僅提出
    1萬元之和解方案，對照本案帳戶匯入不法金流至少306萬元
    ，難認相當，至於被告實際獲利為何固無具體事證可憑，然
    依民事共同侵權行為法律關係，其依法所須負擔連帶損害賠
    償責任範圍，要非以其實際獲利金額為斷。再者，被告於11
    1年5月18日通緝到案時仍理直氣壯的態度向本院供稱交付本
    案帳戶是線上博弈用途等語，縱然屬實，其前已經歷警詢及
    偵查階段，仍未見檢討己非之意，亦無視我國刑法對於賭博
    設有刑罰規定，完全未見其釋明交付本案帳戶有何合法確信
    依據，僅可推認被告貪圖金錢利益而非法交付本案帳戶供他
    人使用，法治觀念容有偏差，自有接受必要之刑罰制裁及教
    化，綜此，本院認給予被告法定最低刑度及緩刑，並非妥適
    ，辯護人所為此部分辯護意旨，難以憑採。　
三、沒收：
　　被告坦認本案獲得金錢3000元，業據其於警詢時供述明確（
    見偵13468卷第4頁），未據扣案，復無證據足認被告實際賠
    償上開告訴人，而宣告沒收及追徵此部分犯罪所得應無過苛
    情事，爰依刑法第38條之1 第1 項前段、第3 項規定，宣告
    沒收之，並於全部或一部不能沒收或不宜執行沒收時，追徵
    其價額。
據上論斷，應依刑事訴訟法第273條之1第1項、第299條第1項前
段，判決如主文。
本案經檢察官沈郁智提起公訴及移送併辦，檢察官陳亭宇到庭執
行職務。
中　　華　　民　　國　　111 　年　　7 　　月　　15　　日
                  刑事第一庭  法  官  王凱平
以上正本證明與原本無異。
如不服本判決應於收受本判決後20日內向本院提出上訴書狀，上
訴書狀應敘述具體理由。上訴書狀未敘述上訴理由者，應於上訴
期間屆滿後20日內補提理由書狀於本院（均須按他造當事人之人
數附繕本）「切勿逕送上級法院」。
中　　華　　民　　國　　111 　年　　7 　　月　　15　　日
                              書記官  鍾佩芳
附錄本案論罪科刑法條：
洗錢防制法第2條第2款
本法所稱洗錢，指下列行為：
二、掩飾或隱匿特定犯罪所得之本質、來源、去向、所在、所有
    權、處分權或其他權益者。

洗錢防制法第14條第1項
有第2條各款所列洗錢行為者，處7年以下有期徒刑，併科新臺幣
500萬元以下罰金。

刑法第30條第1項前段
幫助他人實行犯罪行為者，為幫助犯。

刑法第339條第1項
意圖為自己或第3人不法之所有，以詐術使人將本人或第3人之物
交付者，處5年以下有期徒刑、拘役或科或併科50萬元以下罰金
。

附  表
編號 告訴人 詐欺方式 匯款時間及金額 1 哖佳君 於110年5月20日14時38分許起，由身分不詳之詐欺集團成員撥打電話給哖佳君，自稱為投資顧問「欣怡」，嗣透過通訊軟體LINE暱稱「Clover 耀陽/欣怡」、「趙澤峻」向哖佳君佯稱：可透過投資軟體「MetaTrader 4」操作外匯獲利云云，致哖佳君陷於錯誤，依指示為右列匯款。 於110年7月1日15時44分許，以網路銀行轉帳5萬元至本案帳戶。 2 殷志豪 於110年5月13日19時許起，殷志豪加入臉書社團「耀陽講股」，之後透過通訊軟體LINE暱稱「Clover_欣怡」、「Peter」、「Gardala鄧經理」向殷志豪佯稱：可至Gardala網站操作對沖基金獲利云云，致殷志豪陷於錯誤，依指示為右列匯款。 於110年7月5日16時50分許，以自動櫃員機轉帳3萬元至本案帳戶。 3 陳蔡麗萍 於110年5月21日12時55分許起，以通訊軟體LINE暱稱「陳嫣然 Clover」向陳蔡麗萍佯稱：可代操股票獲利云云，致陳蔡麗萍陷於錯誤，依指示為右列匯款。 於110年7月6日10時27分許，以網路銀行轉帳5萬元（起訴書誤載3萬元，經檢察官當庭更正）至本案帳戶。 4 翁雲燕 於110年6月3日17時30分許起，由身分不詳之詐欺集團成員以通訊軟體LINE暱稱「陳悅溪Loving」、「趙公子」向翁雲燕佯稱：介紹經紀商平台「Gardala」，並遊說下載投資平台「MetaTrader 4」投資外匯云云，致翁雲燕陷於錯誤，依指示為右列匯款。 於110年6月28日12時53分許、同年7月2日12時29分許，臨櫃匯款80萬元、140萬元至本案帳戶。 5 吳岱芬 於民國110年6月初某日起，由身分不詳之詐欺集團成員以通訊軟體LINE暱稱「曉涵」、「劉澤偉」、「Gardala大客戶吳經理」向吳岱芬佯稱：可透過外匯電子交易平台「MT4」投資賺錢云云，致吳岱芬陷於錯誤，依指示為右列匯款。 於110年6月30日12時10分許，臨櫃匯款44萬元至本案帳戶。 6 符韶雲 於110年5月28日21時48分許起，由身分不詳之詐欺集團成員以通訊軟體LINE暱稱「文語嫣」、「劉澤峻」、「Gardala鄧經理」、「趙擎風」向符韶雲佯稱：有繳會費的會員都有獲利，可至Gardala投資網站操作外匯賺錢云云，致符韶雲陷於錯誤，依指示為右列匯款。 於110年7月3日12時54分許、110年7月4日20時3分許、110年7月5日19時17分許，各轉帳3萬元、3萬元、3萬元至本案帳戶。 7 黃銘洲 於110年5月27日早上某時許，由身分不詳之詐欺集團成員以通訊軟體LINE暱稱「文莉」向黃銘洲佯稱：可透過投資外匯外幣賺錢云云，致黃銘洲陷於錯誤，依指示為右列匯款。 於110年7月5日8時48分許，轉帳20萬元至本案帳戶。